臺灣桃園地方法院民事裁定
                                    110年度監宣字第433號
聲  請  人  林艷子  
相  對  人  沈介呈  
關  係  人  沈意淋  
上列當事人間聲請監護宣告事件，本院裁定如下：
    主　  文
宣告沈介呈（男、民國00年00月00日出生，身分證統一編號：Z0
00000000號）為受監護宣告之人。
選定林艷子（女、民國00年0月0日出生，身分證統一編號：Z000
000000號）為受監護宣告人沈介呈之監護人。
指定沈意淋（女、民國00年00月00日出生，身分證統一編號：Z0
00000000）為會同開具財產清冊之人。
聲請程序費用由受監護宣告人沈介呈負擔。
    理    由
一、本件聲請意旨略以：聲請人為相對人之母；相對人因有精神
    疾患，已至因精神障礙或其他心智缺陷，致不能為意思表示
    或受意思表示，或不能辨識其意思表示之效果，為此依民法
    第14條第1 項、第1110條、家事事件法第164 條規定，聲請
    准對相對人為監護宣告。並選定聲請人為監護人、關係人沈
    意淋為會同開具財產清冊之人。並提出中華民國身心障礙證
    明影本、戶籍謄本、親屬系統表、同意書等為證。
二、「對於因精神障礙或其他心智缺陷，致不能為意思表示或受
    意思表示，或不能辨識其意思表示之效果者，法院得因本人
    、配偶、四親等內之親屬、最近一年有同居事實之其他親屬
    、檢察官、主管機關或社會福利機構之聲請，為監護之宣告
    。」，民法第14條第1 項定有明文。又「法院應於鑑定人前
    ，就應受監護宣告之人之精神或心智狀況，訊問鑑定人及應
    受監護宣告之人，始得為監護之宣告。但有事實足認無訊問
    之必要者，不在此限。」、「鑑定應有精神科專科醫師或具
    精神科經驗之醫師參與並出具書面報告。」，家事事件法第
    167 條第1 項、第2 項定有明文。再「法院為監護之宣告時
    ，應依職權就配偶、四親等內之親屬、最近一年有同居事實
    之其他親屬、主管機關、社會福利機構或其他適當之人選定
    一人或數人為監護人，並同時指定會同開具財產清冊之人。
    」、「監護宣告之裁定，應同時選定監護人及指定會同開具
    財產清冊之人，並附理由」、「法院為前項之選定及指定前
    ，應徵詢被選定人及被指定人之意見。」，亦分別為民法第
    1111條第1 項、家事事件法第168 條第1 項及第2 項所明定
    。
三、經查，聲請人為相對人之母，有戶籍謄本在卷可憑，依前揭
    規定，得為本件之聲請。次查法院應於鑑定人前，就應受監
    護宣告之人之精神或心智狀況，訊問鑑定人及應受監護宣告
    之人，始得為監護之宣告。但有事實足認無訊問之必要者，
    不在此限。鑑定應有精神科專科醫師或具精神科經驗之醫師
    參與並出具書面報告，家事事件法第167 條第1 項、第2項
    分別定有明文。本院在鑑定人即周孫元診所醫師周孫元前詢
    問相對人，其稱其生日為52年12月14日、戶籍在桃園、所在
    房子是伊進入居住的房子、伊沒幾歲；在場之人是林艷子、
    沈意淋，其中一個是交際應酬的人、一個的關係要再切磋；
    伊的錢要到外面找、銀行沒有存款、房子土地不曉得；其可
    認得一千元、五百元及一百元紙鈔；其稱以1000元買350元
    東西找回700元、以1000元買560元物品找回400元、100元買
    67元物品找回40幾元，同意由聲請人代其處理事務等語，此
    有本院110年12月3日訊問筆錄附卷可憑。相對人經鑑定人周
    孫元醫師就相對人鑑定結果，依相對人之個人史及相關史、
    生活狀況及現在身心狀態、理學檢查、精神狀態檢查、日常
    生活狀況等項鑑定，認：相對人體型偏瘦，外觀無明顯異常
    。意識清楚。注意力可集中；外觀整潔；表情平淡；態度被
    動配合；言語跳題，內容貧乏；思考流程經常岔開，迴繞現
    象，有怪異妄想，觀察有自言自語的幻覺行為。計算能力差
    。記憶力差，對於自己流浪的生活無法清楚說明原因。混雜
    被害妄想。定向感稍差，無法正確回答年份但月份日期回答
    正確，表示不認識家人，也不知道自己為何在此處。可以分
    辨筆跟手機及其功能。視動協調能力正常。在督促下，可以
    自行完成個人衛生。長時間無業，懂得使用金錢，但計算能
    力很差。名下沒有財產。少其他人交談往來。相對人符合思
    覺失調症之精神科診斷。因此心智缺陷，致其為意思表示、
    受意思表示及辨識意思表示效果之能力，均已達不能之程度
    等語，有周孫元診所111年1月13日函及所附精神鑑定報告書
    等在卷可稽。是相對人已達不能為意思表示、受意思表示或
    不能辨識其意思表示效果之程度，爰依法宣告相對人為受監
    護宣告之人。本院審酌聲請人為相對人之母，為相對人至近
    親屬，表明願意擔任相對人之監護人，且相對人亦表示同意
    ，因認由聲請人擔任相對人之監護人，應無不當，爰依前揭
    規定，選定聲請人為相對人之監護人。聲請人既經本院選定
    為相對人之監護人，自應依民法第1112條之規定，負責護養
    療治相對人身體及妥善為財產管理職務。
四、關於指定會同開具財產清冊之人部分，聲請人聲請指定沈意
    淋為會同開具財產清冊之人，本院審酌沈意淋為相對人之妹
    ，表明願意擔任會同開具財產清冊之人，有同意書在卷可佐
    ，因認由沈意淋擔任會同開具財產清冊之人，亦無不當，爰
    依前揭規定，指定沈意淋為會同開具財產清冊之人。又依民
    法第1113條準用同法第1099條及第1099條之1 規定，於監護
    開始時，監護人即聲請人，應會同沈意淋於2 個月內開具財
    產清冊並陳報法院，監護人於財產清冊開具完成並陳報法院
    前，對於相對人之財產，僅得為管理上必要行為。
五、依家事事件法第164條第2項，裁定如主文。
中　　華　　民　　國　　111 　年　　1 　　月　　28　　日
                   家事法庭     法  官　張淑芬
上列正本證明與原本無異。
如對本裁定抗告須於裁定送達後10日內向本院提出抗告狀，並繳
納抗告裁判費新台幣1,000 元。
中　　華　　民　　國　　111 　年　　1 　　月　　28　　日
                                書記官　邱信璋